臺灣彰化地方法院刑事判決
107年度訴字第237號
公  訴  人  臺灣彰化地方檢察署檢察官
被      告  許明援


            曾朝居


            陳清江


共      同
選任辯護人  陳世煌律師
            李冠穎律師
上列被告因偽造文書等案件，經檢察官提起公訴（106年度偵字
第10514號），本院依法裁定改行簡式審判程序後，檢察官聲請
改依協商程序而為判決，本院判決如下：
    主    文
一、許明援共同犯行使偽造私文書罪，共拾伍罪，各處有期徒刑
    參月，如易科罰金，均以新臺幣壹仟元折算壹日。應執行有
    期徒刑拾月，如易科罰金，以新臺幣壹仟元折算壹日。緩刑
    伍年。被告應於判決確定後肆年內，繳納新臺幣拾肆萬元予
    公庫。
二、曾朝居共同犯行使偽造私文書罪，共拾陸罪，各處有期徒刑
    參月，如易科罰金，均以新臺幣壹仟元折算壹日。應執行有
    期徒刑拾月，如易科罰金，以新臺幣壹仟元折算壹日。緩刑
    伍年。被告應於判決確定後肆年內，繳納新臺幣拾肆萬元予
    公庫。
三、陳清江共同犯行使偽造私文書罪，共肆罪，各處有期徒刑參
    月，如易科罰金，均以新臺幣壹仟元折算壹日。應執行有期
    徒刑陸月，如易科罰金，以新臺幣壹仟元折算壹日。緩刑伍
    年。被告應於判決確定後肆年內，繳納新臺幣捌萬元予公庫
    。
    犯罪事實及理由
一、犯罪事實
（一）許明援、曾朝居、陳清江均係臺灣彰化農田水利會（已於
      民國109年10月1日改制為「行政院農業委員會農田水利署
      彰化管理處」，下稱彰化農田水利會）埤頭工作站之小組
      長。
（二）許明援、曾朝居、陳清江均明知其等或其等所提供之附表
      一、二、三所示之人頭工人，實際上並未於附表一、二、
      三中其等掛名擔任施工小組長之小額浚渫工作從事普通工
      、挖土機、運搬車或重機械搬運等工作，竟仍各與埤頭工
      作站職員共同基於行使偽造私文書之犯意聯絡及幫助詐欺
      取財之犯意，分別提供自己之年籍資料（含印章，此部分
      均無偽造私文書問題）或附表一、二、三所示人頭工人之
      年籍資料（含印章）予埤頭工作站職員，埤頭工作站職員
      明知其等或附表一、二、三所示之人頭工人及張木仁等人
      所提供之人頭工人均未實際出工工作提供勞務，竟仍以上
      開許明援、曾朝居、陳清江及張木仁等人所提供自己或人
      頭工人之年籍資料製作「出工日期」、「出工日數」、「
      工作項目」、「工資合計」等內容均不實之「雇工工資請
      領清冊」，並接續蓋用上揭人頭工人印章之印文於上揭清
      冊上，以示附表一、二、三所示之人頭工人確於附表一、
      二、三其等列名出工之小額浚渫工作之出工日期施工，以
      此方式偽造上揭人頭工人之私文書後，陳送彰化農田水利
      會管理組審核，併向彰化農田水利會主計室辦理核銷工作
      費而行使之，足生損害於上開人頭工人及彰化農田水利會
      對於附表一、二、三所示小額浚渫工作工資核發之正確性
      ，並致不知施作詳情之該會管理組人員及主計人員陷於錯
      誤，而准予核撥各工程款項，足以生損害於該會主計室核
      銷工程款之正確性，彰化農田水利會並因而核撥抬頭為小
      組長之工程款支票，其後由許明援、曾朝居、陳清江兌領
      金錢後，將工程款交付張木仁，以此方式取得如附表一、
      二、三所示之金額。
二、證據：
（一）被告許明援、曾朝居及陳清江於調詢、偵查中之供述及本
      院審理時之自白。
（二）證人許哲源、黃翎蒨、許江漢、陳春碧、莊束、莊茂松、
      曾文明、許星琛於調詢及偵查中之證述。
（三）10萬元以下浚渫工程之開工報告書、完工報告書、臺灣彰
      化農田水利會水利小組辦理圳路維護工作承諾書、承諾書
      、臺灣彰化農田水利會圳路維護工作施工補充說明、彰化
      農田水利會工作預算書、圳路維護工作決算表、臺灣彰化
      農田水利會水利小組辦理圳路維護工作雇工工資清冊及收
      據、粘貼憑證用紙。
（四）扣案102年、103年埤頭工作站小額浚渫工作卷宗。
（五）彰化農田水利會105年8月15日彰水輔字第1050010742號函
      檢附之渠道名稱。
（六）交通部中央氣象局104年8月10日中象參字第1040009435號
      函檢附之自100年1月起至104年6月止，彰化縣埤頭鄉之降
      雨量及該期間的颱風對埤頭鄉降雨量等資料。　　
三、本案被告均已為認罪之表示，且經檢察官與被告於審判外達
    成協商之合意，合意內容如主文所示，經查，上開協商合意
    並無刑事訴訟法第455條之4第1項所列情形之一，檢察官聲
    請改依協商程序而為判決，本院爰不經言詞辯論，於協商合
    意範圍內為協商判決。
四、應適用之法條：刑事訴訟法第455條之4第2項、第455條之8 
    、第454條第1項，刑法第216條、第210條、第30條第1項前
    段、第339條第1項（修正前、後）、第55條前段。
五、協商判決除有刑事訴訟法第455條之4第1項第1款於本訊問程
    序終結前，被告撤銷協商合意或檢察官撤回協商聲請者；第
    2 款被告協商之意思非出於自由意志者；第4款被告所犯之
    罪非第455條之2第1項所定得以協商判決者；第6款被告有其
    他較重之裁判上一罪之犯罪事實者；第7款法院認應諭知免
    刑或免訴、不受理者情形之一，及違反同條第2項「法院應
    於協商合意範圍內為判決；法院為協商判決所科之刑，以宣
    告緩刑或二年以下有期徒刑、拘役或罰金為限」之規定者外
    ，檢察官與被告均不得上訴。
六、本案如有前述可得上訴情形，而不服本判決時，得自收受判
    決送達之日起20日內，向本院提出上訴書狀（須附繕本），
    上訴於第二審法院。
本案經檢察官余建國、董良造提起公訴，檢察官張嘉宏、劉欣雅
、林子翔到庭執行職務。
中　　華　　民　　國　　111 　年　　12　　月　　21　　日
                  刑事第七庭  法  官  徐啓惟　　
以上正本證明與原本無異。
除有法定事由外，不得上訴。
中　　華　　民　　國　　111 　年　　12　　月　　21　　日
                              書記官  林佑儒
附錄本案論罪科刑法條：
中華民國刑法第216條
行使第210條至第215條之文書者，依偽造、變造文書或登載不實
事項或使登載不實事項之規定處斷。

中華民國刑法第210條
偽造、變造私文書，足以生損害於公眾或他人者，處5年以下有
期徒刑。

中華民國刑法第30條
幫助他人實行犯罪行為者，為幫助犯。雖他人不知幫助之情者，
亦同。
幫助犯之處罰，得按正犯之刑減輕之。

修正後中華民國刑法第339條
意圖為自己或第三人不法之所有，以詐術使人將本人或第三人之
物交付者，處5年以下有期徒刑、拘役或科或併科50萬元以下罰
金。
以前項方法得財產上不法之利益或使第三人得之者，亦同。
前二項之未遂犯罰之。

修正前中華民國刑法第339條
意圖為自己或第三人不法之所有，以詐術使人將本人或第三人之
物交付者，處五年以下有期徒刑、拘役或科或併科一千元以下罰
金。
以前項方法得財產上不法之利益或使第三人得之者亦同。
前二項之未遂犯罰之。

附表一（許明援部分）：
編號 工作名稱 行為時間 提供之人頭 取得金額 （新臺幣） 備註 1 十三甲排水浚渫工作 102年4月15日 黃翎蒨、許哲源、許明援 72,880元 102年編號7 2 平原排水浚渫工作 102年5月27日 黃翎蒨、許哲源、許明援 62,260元 102年編號11 3 六戶排水浚渫工作 102年5月27日 黃翎蒨、許哲源、許明援 59,400元 102年編號15 4 崙腳排水浚渫工作 102年7月31日 黃翎蒨、許哲源、許明援 74,400元 102年編號25 5 莿仔埤圳第七輪區浚渫工作等 102年12月30日 陳春碧、黃翎蒨、許哲源、許明援 70,400元 102年編號47 6 十戶排水浚渫工作 102年12月24日 黃翎蒨、許哲源、許明援 76,600元 102年編號55 7 竹圍排水浚渫工作 102年12月24日 黃翎蒨、許哲源、許明援 61,200元 102年編號64 8 面前崙北小排浚渫工作等 102年12月27日 黃翎蒨、許哲源、許明援 73,900元 102年編號66 9 面前崙北小排浚渫工作 103年4月1日 黃翎蒨、許哲源、許明援 56,200元 103年編號2 10 元埔農場排水浚渫工作 103年7月3日 黃翎蒨、許哲源、許明援 72,400元 103年編號18 11 六戶排水浚渫工作 103年7月25日 黃翎蒨、許哲源、許明援 64,600元 103年編號23 12 十三甲排水浚渫工作 103年9月24日 黃翎蒨、許哲源、許明援 75,400元 103年編號32 13 西永豐排水浚渫工作 103年11月3日 黃翎蒨、許哲源、許明援 74,600元 103年編號38 14 第七輪區給水路浚渫工作等 103年12月21日 陳春碧、許哲源、許明援 19,800元 103年編號39 15 小埔心排水浚渫清除工作 103年12月23日 許江漢、黃翎蒨、許哲源、許明援 52,200元 103年編號47 

附表二（曾朝居部分）：
編號 工作名稱 行為時間 提供之人頭 取得金額 （新臺幣） 備註 1 明治排水浚渫工作 102年2月27日 曾文明、許星琛、曾朝居 50,110元 102年編號2 2 合興北排水浚渫工作 102年4月2日 莊束、許星琛、曾朝居 52,420元 102年編號5 3 大湖中排浚渫工作 102年4月15日 莊束、許星琛、曾朝居 75,010元 102年編號10 4 芙朝排水浚渫工作 102年5月27日 莊束、許星琛、曾朝居 61,150元 102年編號12 5 崙子排水浚渫工作 102年7月3日 莊束、許星琛、曾朝居 76,200元 102年編號20 6 崙腳二中排浚渫工作 102年8月30日 莊束、許星琛、曾朝居 76,600元 102年編號27 7 斗六甲排水浚渫工作 102年9月11日 莊束、許星琛、曾朝居 74,000元 102年編號30 8 莿仔埤圳第八輪區中排浚渫工作 102年10月8日 莊束、許星琛、曾朝居 55,000元 102年編號35 9 莿仔埤第十四支線浚渫工作等 102年12月30日 莊茂松、莊束、曾朝居 45,800元 102年編號45 10 公館前排水浚渫工作 102年12月23日 莊束、曾朝居 45,800元 102年編號54 11 明治排水浚渫工作 103年4月1日 莊茂松、莊束、曾朝居 57,400元 103年編號1 12 芙朝排水浚渫工作 103年4月25日 莊茂松、莊束、曾朝居 68,400元 103年編號8 13 合興北排水浚渫工作 103年5月13日 莊茂松、曾朝居 58,800元 103年編號11 14 斗六甲排水浚渫工作 103年8月14日 莊茂松、莊束、曾朝居 74,000元 103年編號28 15 北永豐排水浚渫工作 103年9月26日 莊茂松、莊束、曾朝居 76,600元 103年編號31 16 水菜籃排水浚渫工作 103年12月23日 莊茂松、莊束、曾朝居 64,200元 103年編號48 

附表三（陳清江部分）：
編號 工作名稱 行為時間 提供之人頭 取得金額 （新臺幣） 備註 1 上竹圍排水浚渫工作 102年5月27日 杜秀盆、陳清江 75,600元 102年編號17 2 西庄排水浚渫工作 102年10月8日 杜秀盆、陳清江 57,400元 102年編號36 3 莿仔埤圳第十六支線浚渫工作等 102年12月22日 杜秀盆、陳清江 66,800元 102年編號42 4 水菜籃排水浚渫工作 102年12月24日 杜秀盆、陳清江 64,200元 102年編號58